【裁判字號】    95,上易,2169
【裁判日期】    951228
【裁判案由】    傷害
【裁判全文】
臺灣高等法院刑事判決                95年度上易字第2169號
上  訴  人  臺灣板橋地方法院檢察署檢察官
被      告  甲○○
上列上訴人因被告傷害案件，不服臺灣板橋地方法院95年度易字
第1396號，中華民國95年9 月13日第一審判決（起訴案號：臺灣
板橋地方法院檢察署95年度偵字第12851 號），提起上訴，本院
判決如下：
    主  文
原判決撤銷。
甲○○傷害人之身體，處有期徒刑肆月，如易科罰金，以銀元
佰元即新台幣玖佰元折算壹日。
    事  實
一、甲○○於民國95年3 月29日21時許，騎乘車號RJE-988 號輕
    型機車附載劉玉英，由臺北縣三重市○○○路右轉仁義街35
    巷方向行駛，行經臺北縣三重市○○街與河邊北街口時，為
    閃避對向由乙○○所駕駛車號4692－GT之自小客車而緊急煞
    車，致其所騎乘之機車倒地，因不滿乙○○仍坐於駕駛座上
    ，不予聞問，竟基於傷害之犯意，將乙○○拖出車外毆打，
    致乙○○受有頭部外傷合併顱內出血、左下顎骨骨折、閉鎖
    性，頷角骨折及左肩胛骨骨折、肋骨骨折等傷害。
二、案經乙○○訴由臺北縣政府警察局三重分局報請臺灣板橋地
    方法院檢察署檢察官偵查起訴，因被告認罪，經本院合議庭
    裁定以簡式審判程序審理。
    理  由
一、上揭犯罪事實，業據被告甲○○於警詢、偵查、原審及本院
    審理時均坦承不諱，核與告訴人乙○○於警詢及偵查中指訴
    之情節相符，並有證人劉玉英於偵查時證述綦詳，又有馬偕
    紀念醫院乙種診斷證明書4 件附卷可稽，是被告徒手毆打他
    人之傷害犯行與告訴人之受傷結果間，顯有相當因果關係甚
    明。綜上，足認被告自白與事實相符，本案事證明確，被告
    犯行洵堪認定，應予依法論科。
二、論罪科刑部分：
(一)、嗣於被告行為後，刑法施行法已於95年6 月14日增訂該法第
    1條之1規定，並自95年7月1日施行，其將刑法分則所定罰金
    之貨幣單位均改為新台幣，並分別提高為3 倍或30倍；另刑
    法第33條第5 款關於罰金刑之規定、第41條關於易科罰金之
    規定，均已於94年2月2日修正公布，並同自95年7月1日施行
    。按同於95年7 月1日修正施行之刑法第2條規定，乃係關於
    新舊法比較適用之準據法，其本身無關行為可罰性要件之變
    更，故於95年7月1日前揭法律修正施行後，如有涉及比較新
    舊法之問題，即應逕依修正後刑法第2條第1項規定，為「從
    舊從輕」之比較（參見最高法院95年度第8 次刑事庭會議決
    議意旨）。茲分述如下：
  1.刑法分則編各罪所定罰金之貨幣單位原為銀元，且依修正前
    刑法第33條第5 款規定，罰金刑為1 銀元以上，而有關罰金
    倍數之調整及銀元與新台幣之折算標準，則定有「罰金罰鍰
    標準條例」及「現行法規所定貨幣單位折算新台幣條例」，
    除罰金以1銀元折算3元新台幣外，並將72年6 月26日以前修
    正之刑法部分條文罰金數額提高2 至10倍，其後修正者則不
    再提高倍數；嗣修正後刑法第33條第5 款則將罰金刑提高為
    新台幣1千元以上，並以百元計算之，且因刑法第33條第5款
    所定罰金貨幣單位既已改為新台幣，刑法分則編各罪所定罰
    金之貨幣單位亦應配合修正為新台幣，且考量刑法修正施行
    後，不再施用「現行法規所定貨幣單位折算新台幣條例」，
    為使刑法分則編各罪所定罰金之最高數額與刑法修正前趨於
    一致，爰增訂刑法施行法第1條之1規定，將刑法分則編各罪
    所定罰金之貨幣單位均改為新台幣，並將72年6月26 日以前
    修正之刑法部分條文罰金數額提高為30倍，其後修正者則提
    高為3 倍。是以刑法分則編各罪所定罰金刑之最高數額，於
    上開規定修正後仍屬一致，並無不同；但有關罰金刑之最低
    數額，則比修正前提高，從而自以修正前之規定較為有利。
  2.刑法第41條有關易科罰金之規定，行為時即修正前刑法第41
    條第1 項前段規定：「犯最重本刑為5 年以下有期徒刑以下
    之刑之罪，而受6 個月以下有期徒刑或拘役之宣告，因身體
    、教育、職業、家庭之關係或其他正當事由，執行顯有困難
    者，得以1 元以上3 元以下折算1 日，易科罰金」，而被告
    行為時之易科罰金折算標準，依修正前罰金罰鍰提高標準條
    例第2條前段（現已刪除）規定，就其原定數額提高為100倍
    折算1日，則被告行為時之易科罰金折算標準，應以銀元300
    元折算1日，經折算為新臺幣後，應係以新臺幣900元折算為
    1日。裁判時即修正後刑法第41條第1項前段則規定：「犯最
    重本刑為5年以下有期徒刑以下之刑之罪，而受6個月以下有
    期徒刑或拘役之宣告者，得以新臺幣1,000元、2,000元或3,
    000元折算1日，易科罰金」，比較修正前、後之易科罰金折
    算標準，以行為時即修正前之規定，較有利於被告。
  3.準此而論，前揭刑法施行法第1 條之1 之增訂及刑法第33條
    第5 款之修正，乃係刑法分則編各罪或其他刑事犯罪所定罰
    金刑之刑罰法律效果之變更，前揭刑法第41易科罰金規定之
    修正，乃均係科刑規範事項之變更，自應依刑法第2條第1項
    規定，綜合罪刑全部結果，整體為新舊法之「從舊從輕」比
    較（參見最高法院24年上字第4634號判例意旨、27年上字第
    261 號判例意旨）。核被告所為，依本院所諭知之被告罪名
    及其宣告刑（詳如後述），適用修正前有關罰金刑之規定，
    對被告亦較屬有利，而有關易科罰金規定之修正，修正前前
    之規定，對被告亦較有利，故經綜合比較新舊法結果，應以
    舊法對被告有利，自應整體依刑法第2條第1項前段規定，適
    用行為時之修正前刑法第33條第5款、第41條第1項前段及罰
    金罰鍰提高標準條例第1條前段等規定。
(二)、核被告所為，係犯修正前刑法第277條第1項之傷害罪。原審
    予以論罪科刑雖非無見，惟查：本院審酌告訴人之傷情非輕
    ，原審所處之刑尚嫌太輕，是檢察官上訴認原審量刑太輕為
    有理由，原判決應予以撤銷改判。爰審酌被告未曾有其他前
    案紀錄，素行尚佳（有臺灣高等法院被告前案紀錄表在卷可
    按），但遇事不思理性處理，僅為細故即以暴力手段相加，
    犯罪手段粗暴，致被害人所受傷害非微，顱內出血，多處骨
    折且迄未能與被害人達成和解以取得諒解，兼衡其於犯罪後
    尚能坦承犯行之態度等一切情狀，量處如主文所示之刑，並
    諭知易科罰金之折算標準，以資懲儆。
據上論斷，應依刑事訴訟法第369條第1項前段、第364條、第299
條第1項前段，刑法第2條第1項前段、修正前刑法第277條第1 項
、第41條第1項前段，罰金罰鍰提高標準條例第1條前段、廢止前
罰金罰鍰提高標準條例第2 條，現行法規所定貨幣單位折算新台
幣條例第2條判決如主文。
本案經檢察官張秋雲到庭執行職務。
中    華    民    國    95    年    12    月   28     日
                  刑事第十一庭審判長法  官  張連財
                                    法  官  林明俊
                                    法  官  楊照男
以上正本證明與原本無異。
不得上訴。
                                    書記官  陳秋雄
中    華    民    國    95    年    12    月   28     日
附錄：本案論罪科刑法條全文
刑法第277條
傷害人之身體或健康者，處三年以下有期徒刑、拘役或一千元以
下罰金。
犯前項之罪因而致人於死者，處無期徒刑或七年以上有期徒刑；
致重傷者，處三年以上十年以下有期徒刑。


司法院資訊處製作；財團法人民間司法改革基金會備份。
